臺灣高等法院刑事判決　　　　　　　　　　　　　九十三年度上易字第一八八一號
　　上　訴　人
　　即　被　告　甲○○
　　　　　　　　　　　　入境旅.
　　選任辯護人　陳慶瑞律師
右上訴人因違反電子遊戲場業管理條例案件，不服臺灣桃園地方法院九十三年度易字
第七二七號，中華民國九十三年八月十八日第一審判決（起訴案號：臺灣桃園地方法
院檢察署九十三年度偵字第二○五六號），提起上訴，本院判決如左：
    主  文
原判決撤銷。
甲○○無罪。
    理  由
一、公訴意旨略以：緣丙○○係設於桃園縣平鎮市○○里○○路六五九巷四十六號對
    面貨櫃屋福利社（店名不詳）之負責人，明知該福利社並未依電子遊戲場業管理
    條例規定辦理營利事業登記，不得經營電子遊戲場業，竟與其以月薪新台幣（下
    同）一萬八千元所僱用領有工作證之大陸人士即被告甲○○，及綽號「志元」之
    不詳姓名成年男子基於犯意之聯絡，自九十二年十一月二十四日起，至同年月二
    十九日止，在上址擺設由「志元」所提供之「大舞台」、「金鯉童」（聲請簡易
    判決處刑書誤載為金鯉魚）各一台等利用電、電子、電腦、機械或其他類似方式
    操縱，以產生或顯示聲光影像、圖案、動作之電子遊戲機，供不特定之人把玩娛
    樂，甲○○則在現場擔任櫃台，負責看管機台之工作。嗣於九十二年十一月二十
    九日十二時五十分許，為警當場查獲，並扣得上開電子遊戲機二台（均各含ＩＣ
    板一片）。因認被告甲○○有共同違反電子遊戲場管理條例第十五條之規定，而
    犯同條例第二十二條之罪嫌等語。
二、按被告未經審判證明有罪確定前，推定其為無罪。犯罪事實應依證據認定之，無
    證據不得認定其犯罪事實；又不能證明被告犯罪者，應諭知無罪之判決，刑事訴
    訟法第一百五十四條及第三百零一條第一項分別定有明文。又刑事訴訟法上所謂
    認定事實之證據，係指足以認定被告確有犯罪行為之積極證據而言，該項證據自
    須適合於被告犯罪事實之認定，始得採為斷罪資料；事實之認定應憑證據，如未
    發現相當證據，或證據不足以證明，自不能以推測或擬制之方法，以為裁判之基
    礎，最高法院二十九年上字第三一○五號、四十年台字第八六號分別著有判例可
    資參照。再認定犯罪事實所憑之證據，雖不以直接證據為限，間接證據亦包括在
    內，然而無論直接或間接證據，其為訴訟上之證明須於通常一般人均不致有所懷
    疑，而得確信其為真實之程度，始得據為有罪之認定，倘其證明尚未達此一程度
    ，而有合理之懷疑存在時，事實審法院復已就其心證上理由予以闡述，敘明其如
    何無從為有罪之確信，因而為無罪之判決，尚不得任意指為違法，最高法院七十
    六年度台上字第四九八號亦著有判例。
三、訊據被告甲○○則就伊受僱丙○○在上開貨櫃屋福利社內工作等情供承不諱，惟
    矢口否認有何違反電子遊戲場業管理條例之犯行，辯稱伊僅係受僱幫忙賣飲料、
    包檳榔、訂便當，並沒有顧機台等語置辯。本件公訴人起訴被告甲○○無非以共
    同被告丙○○之供述為唯一之論據，然查：
    (一)按電子遊戲場業管理條例第十五條規定，未依該條例規定辦理營利事業登記者
      ，不得經營電子遊戲場業，是其處罰對象，乃電子遊戲場業之經營者，其可罰
      性，在應積極辦理營業登記而不作為。而本件公訴人所起訴者係同案被告丙○
      ○所僱用之人，非遊戲場業之經營者，似非該條規範之對象。而被告甲○○若
      單純受僱看店，而非經營者，為營業登記本非其應為義務，其不作為即不受上
      開規範之評價。本件公訴人起訴被告丙○○僱用被告甲○○在上址商店工作，
      顯然被告甲○○之身分純屬受僱之人，公訴人復無隻字片語就經營電子遊戲場
      ，二人就經營之場地、時間、方法、營收等經營技術有何犯意之聯絡，純以在
      擺有電子遊戲機之場所工作，遽認為共同經營，顯有誤會。
    (二)雖共同被告丙○○在偵查中供陳「（僱用甲○○作何事？）顧攤及檯子等語（
      見偵查卷第二十五頁），惟本院以證人傳訊經辯護人為詰問時則陳未請甲○○
      保管或經營，檢察官訊問時可能有講錯，伊認桌面也是檯子云云（本院九十三
      年十二月八日審判筆錄），是被告甲○○除看店有無特別受囑操作電子遊戲機
      已非無疑，況共同被告之供述不得資為其他共同被告犯罪唯一之證據，縱丙○
      ○於偵查中所供屬實，若無其他證據可佐，亦非得單獨採為被告甲○○論罪之
      依據。
    (三)被告甲○○於警訊即稱：都是丙○○負責電玩部分（偵查卷第八頁），證人丙
      ○○於原審亦否認有請甲○○顧機台（原審卷第十八頁），證人即查獲警員乙
      ○○於本院結證甲○○說受僱上班時店內就有電子遊戲機，人家如何玩不知道
      ，伊只負責看店云云（本院九十三年十二月八日審判筆錄），均無從證明被告
      甲○○有共同經營之事實。
四、此外，復查無其他積極證據足以證明被告甲○○有公訴所指之犯行，原審為論罪
    科刑，稍嫌速斷，被告上訴意旨否認犯行並指摘原判決不當，為有理由，應將原
    判決撤銷，為被告甲○○無罪之諭知。
據上論結，應依刑事訴訟法第三百六十九條第一項前段、第三百六十四條、第三百零
一條第一項，判決如主文。
本案經檢察官吳慎志到庭執行職務。
中    華    民    國    九十三    年    十    二    月    二  十  二    日
                            臺灣高等法院刑事第十九庭
                                審判長法  官  許  國  宏
                                      法  官  林  勤  純
                                      法  官  洪  光  燦
右正本證明與原本無異。
不得上訴。
                                      書記官  陳  玉  嬋
中    華    民    國    九十三    年    十    二    月    二  十  三    日
